臺灣高等法院刑事判決
110年度上易字第382號
上  訴  人    臺灣基隆地方檢察署檢察官
被      告    呂學維  



上列上訴人因被告違反毒品危害防制條例案件，不服臺灣基隆地
方法院一０九年度易字第五五三號，中華民國一０九年十二月卅一
日第一審判決（起訴案號：臺灣基隆地方檢察署一０九年度撤緩
毒偵字第一四二號），提起上訴，本院判決如下：
    主  文
上訴駁回。
    理  由
一、經本院審理結果，認第一審判決對被告呂學維為公訴不受理
    之諭知，核無不當，應予維持，並引用第一審判決書記載之
    證據及理由（如附件）。
二、檢察官上訴意旨略以：本件被告違反毒品危害防制條例之施
    用毒品案件，前經本署檢察官以一０八年度毒偵字第六七二
    號為附命完成戒癮治療之緩起訴處分確定，因於緩起訴期間
    發生法定撤銷事由，嗣經本署檢察官以一０九年度撤緩字第
    九八號撤銷上開緩起訴處分確定一情。是其所犯施用毒品案
    件，既經本署檢察官為附命完成戒癮治療之緩起訴處分，事
    實上已接受等同觀察、勒戒之處遇，自無再次聲請法院裁定
    觀察、勒戒之必要。原審判決未慮及此，容有未當云云。
三、經查，一０九年一月十五日新修正公布之毒品危害防制條例
    第二十四條第二項之規定，因尚未經行政院訂定施行日期，
    而未生效。惟按已生效施行之新修正毒品危害防制條例第二
    十條第三項規定，對犯第十條之罪於觀察、勒戒或強制戒治
    執行完畢釋放後，三年後再犯第十條之罪者，適用本條前二
    項之規定，即應先行「觀察、勒戒或强制戒治」。又上開所
    謂「三年後再犯」，只要本次再犯（不論修正施行前、後）
    距最近一次觀察、勒戒或強制戒治執行完畢釋放，已逾三年
    者，即該當之，不因其間有無犯第十條之罪經起訴、判刑或
    執行而受影響，此有最高法院一０九年度台上大字第三八二
    六號裁定統一見解之意旨可參。雖現行（修正前）毒品危害
    防制條例第二十四條第一項所規定附命完成戒癮治療之緩起
    訴處分，依實務見解，如已完成附命緩起訴之「戒癮治療」
    ，事實上已接受等同「觀察、勒戒或強制戒治」執行完畢釋
    放之處遇；但未完成附命緩起訴之戒癮治療，其緩起訴處分
    並經撤銷者，其「戒癮治療」未完成，即不得解為等同「觀
    察、勒戒或強制戒治」之處遇已完成。既不得認其事實上已
    接受等同「觀察、勒戒或強制戒治」執行完畢釋放之處遇，
    自無從依此計算三年之再犯期間。檢察官前所指最高法院一
    ００年度第一次刑事庭會議決議等所採見解，均因本次毒品危
    害防制條例之修正，失其所據。
四、乃原審依前開統一見解，認被告本案犯施用第二級毒品犯行
    ，前雖受附命完成戒癮治療之緩起訴處分，惟該緩起訴既經
    撤銷，等同未接受完整之機構外處遇措施，揆諸前揭規定說
    明，仍應依新修正之毒品危害防制條例第二十條第一、二項
    規定，先行送觀察、勒戒或强制戒治等處遇，而不應再予單
    獨追訴處罰，乃依刑事訴訟法第三０三條第一款之規定，諭
    知不受理之判決，即無違誤。檢察官上訴意旨徒以先前實務
    見解，指摘原判決有所違誤，揆諸前揭規定說明，容有誤會
    ，乃無足採，上訴無理由，爰不經言詞辯論，駁回上訴。
五、據上論斷，應依刑事訴訟法第三百六十八條、第三百七十二
    條、第三百七十三條，判決如主文。
中　　華　　民　　國　　110 　年　　2 　　月　　23　　日
　　　　　　　　　刑事第四庭審判長法　官  陳筱珮
　　　　　　　                    法　官  羅郁婷
　　　　　　                      法　官  陳玉雲
以上正本證明與原本無異。
不得上訴。
                                  書記官  蔡麗春
中　　華　　民　　國　　110 　年　　2 　　月　　23　　日